【裁判字號】    97,訴,5209
【裁判日期】    980313
【裁判案由】    毒品危害防制條例
【裁判全文】
臺灣板橋地方法院刑事判決              97年度訴字第5209號
公  訴  人  臺灣板橋地方法院檢察署檢察官
被      告  甲○○
上列被告因違反毒品危害防制條例案件，經檢察官提起公訴（97
年度毒偵字第7592號），本院依簡式審判程序判決如下：
    主  文
甲○○施用第一級毒品，累犯，處有期徒刑拾月；扣案之第一級
毒品海洛因肆包（合計淨重壹點零柒公克）沒收銷燬。又施用第
二級毒品，累犯，處有期徒刑陸月。扣案之第二級毒品甲基安非
他命伍包（驗餘合計淨重壹柒點零玖公克）沒收銷燬。應執行有
期徒刑壹年貳月；扣案之第一級毒品海洛因肆包（合計淨重壹點
零柒公克）、第二級毒品甲基安非他命伍包（驗餘合計淨重壹柒
點零玖公克）均沒收銷燬。
    事  實
一、甲○○前因施用毒品案件，經本院以90年度毒聲字第1595號
    裁定送觀察、勒戒後，認無繼續施用毒品傾向，於民國90年
    7 月24日執行完畢釋放，並由臺灣板橋地方法院檢察署檢察
    官以90年度毒偵緝字第532 號為不起訴處分確定。復因施用
    毒品案件，經本院90年度毒聲字第3659號裁定送觀察、勒戒
    後，認有繼續施用毒品傾向，再經本院以90年度毒聲字第38
    23號裁定施以強制戒治，嗣因成效合格，經本院以91年度毒
    聲字第2390號裁定停止戒治，於91年9 月24日期滿未經撤銷
    ，視為強制戒治執行完畢；該案另經本院以90年度訴字第18
    17號判處有期徒刑6 月、4 月，應執行有期徒刑8 月確定，
    已於92年7 月31日縮刑期滿執行完畢（此部分不致使本案成
    立累犯）。詎於上開強制戒治執行完畢後5 年內，又因施用
    第一級毒品案件，經本院以93年度訴緝字第191 號判處有期
    徒刑1 年10月確定；另因違反槍砲彈藥刀械管制條例、贓物
    案件，經臺灣高等法院以94年度上訴字第187 號判處有期徒
    刑1 年2 月、3 月確定；因偽造印文案件，經臺灣臺北地方
    法院以94年度第859 號判處有期徒刑3 月確定；因偽造文書
    案件，經臺灣臺北地方法院以95年度訴字第1484號判處有期
    徒刑1 年2 月確定，上開各案嗣經臺灣臺北地方法院以96年
    度聲減字第419 號裁定各減為有期徒刑11月、7 月、1 月又
    15日、1 月又15日、7 月，並定其應執行刑為有期徒刑2 年
    確定，甫於96年8 月18日執行完畢（此部分致使本案成立累
    犯）。
二、詎甲○○仍不知悔改，分別基於施用第一、二級毒品之犯意
    ，於97年9 月3 日22時許，在其位於臺北縣三峽鎮○○路12
    7 號6 樓之6 住處，以將海洛因摻入香菸內點燃吸用、將甲
    基安非他命（起訴書略載為安非他命）置於吸食器之玻璃球
    內燒烤吸聞所生煙氣之方法，各施用第一級毒品海洛因、第
    二級毒品甲基安非他命。嗣為警於同日22時30分許，在臺北
    縣三重市○○街405 號前查獲，並扣得第一級毒品海洛因4
    包（合計淨重1.07公克）、第二級毒品甲基安非他命5 包（
    驗前總毛重18.94 公克，包裝總重1.76公克，合計淨重17.1
    8 公克，取0.09公克鑑定用罄，驗餘合計淨重17.09 公克，
    起訴書誤載為淨重16.49 公克），經警採集其尿液檢體送驗
    結果，呈鴉片類及安非他命類之陽性反應，始悉上情。
三、案經臺北縣政府警察局板橋分局報請臺灣板橋地方法院檢察
    署檢察官偵查起訴。本院於準備程序進行中，被告就被訴事
    實為有罪之陳述，經告知被告簡式審判程序之旨，並聽取當
    事人之意見後，裁定由受命法官獨任進行簡式審判程序。
    理  由
一、上揭事實，迭據被告甲○○於警詢、偵訊及本院審理時坦承
    不諱，並有扣案之海洛因4 包、甲基安非他命5 包扣案可資
    佐證，而上開扣案物經送驗結果，確係第一級毒品海洛因、
    第二級毒品甲基安非他命無訛，海洛因4 包之合計淨重1.07
    公克，甲基安非他命5 包之驗前總毛重18.94 公克，包裝總
    重1.76公克，合計淨重17.1 8公克，取0.09公克鑑定用罄，
    驗餘合計淨重17.09 公克等情，有法務部調查局濫用藥物實
    驗室97年10月7 日調科壹字第09723039010 號鑑定書、內政
    部警政署刑事警察局97年10月6 日刑鑑字第0970139047號鑑
    定書各1 份在卷可憑。又被告為警查獲後，經警採集其尿液
    檢體送驗結果，呈鴉片類及安非他命類之陽性反應，有臺北
    縣政府警察局板橋分局被移送人姓名及代碼對照表、臺灣檢
    驗科技股份有限公司97年9 月17日濫用藥物檢驗報告各1 份
    附卷可稽，足以擔保被告自白與事實相符，而值採信。
二、按毒品危害防制條例於92年7 月9 日修正公布，自93年1 月
    9 日施行，其中第20條、第23條將施用毒品之刑事處遇程序
    ，區分為「初犯」及「5 年內再犯」、「5 年後再犯」。依
    其立法理由之說明：「初犯」，經觀察、勒戒或強制戒治後
    ，應為不起訴處分或不付審理之裁定；經觀察、勒戒或強制
    戒治執行完畢釋放後，「5 年內再犯」者，因其再犯率甚高
    ，原實施之觀察、勒戒及強制戒治既已無法收其實效，爰依
    法追訴或裁定交付審理。至於經觀察、勒戒或強制戒治執行
    完畢釋放後，「5 年後再犯」者，前所實施之觀察、勒戒或
    強制戒治已足以遮斷其施用毒品之毒癮，為期自新及協助其
    斷除毒癮，仍適用「初犯」規定，先經觀察、勒戒或強制戒
    治之程序。從而依修正後之規定，僅限於「初犯」及「5 年
    後再犯」二種情形，始應先經觀察、勒戒或強制戒治程序。
    倘被告於5 年內已再犯，經依法追訴處罰，縱其第3 次（或
    第3 次以上）再度施用毒品之時間，在初犯經觀察、勒戒或
    強制戒治執行完畢釋放5 年以後，已不合於「5 年後再犯」
    之規定，且因已於「5 年內再犯」，顯見其再犯率甚高，原
    實施觀察、勒戒或強制戒治，已無法收其實效，即應依該條
    例第10條處罰（最高法院95年第7 次刑事庭會議決定參照）
    。查被告有上揭事實欄第一項所示之觀察、勒戒及科刑處罰
    紀錄，此有臺灣高等法院被告前案紀錄表在卷可憑。被告於
    91年9 月24強制戒治執行完畢後5 年內，又因施用毒品案件
    ，經本院以93年度訴緝字第191 號判處有期徒刑1 年10月確
    定（嗣經裁定減刑，並已執行完畢），縱令被告於本案再度
    施用毒品之時間，係在上開強制戒治執行完畢5 年以後，揆
    諸前揭說明，仍應依毒品危害防制條例第10條規定處罰。綜
    上所述，本案事證明確，被告犯行堪予認定，應依法論科。
三、查海洛因、甲基安非他命分別係屬毒品危害防制條例所定之
    第一、二級毒品。核被告所為，係犯毒品危害防制條例第10
    條第1 項之施用第一級毒品罪、同條第2 項之施用第二級毒
    品罪。其持有第一級毒品海洛因、第二級毒品甲基安非他命
    之低度行為，各為施用之高度行為所吸收，均不另論罪。所
    犯上開二罪，犯意各別，行為互殊，應予分論併罰。又被告
    曾受如上揭事實欄第一項所示之有期徒刑執行完畢，有臺灣
    高等法院被告前案紀錄表可憑，其於有期徒刑執行完畢後5
    年內，故意再犯本案有期徒刑以上之上開二罪，均為累犯，
    應依刑法第47條第1 項規定加重其刑。爰審酌被告前因施用
    毒品，曾受強制戒治之執行完畢，並經論罪科刑且執行完畢
    ，仍不思戒除惡習，再次漠視法令而犯本罪，非但戕害健康
    ，對於社會風氣、治安亦潛有相當危害，惟念其施用毒品所
    生惡害，實以自戕身心健康為主，對於他人生命、身體、財
    產等法益，尚無重大明顯之實害，兼衡其素行狀況、智識程
    度、犯罪之動機、目的、手段暨於本院審理時坦承犯行，態
    度尚佳，認有悔意等一切情狀，分別量處如主文所示之刑，
    並定其應執行刑，以示懲儆。扣案之海洛因4 包（合計淨重
    1.07公克）、甲基安非他命5 包（驗前總毛重18.94 公克，
    包裝總重1.76公克，合計淨重17.1 8公克，取0.09公克鑑定
    用罄，驗餘合計淨重17.09 公克），為本案查獲之第一、二
    級毒品，不問屬於犯人與否，均應依毒品危害防制條例第18
    條1項前段規定沒收銷燬之。
據上論斷，應依刑事訴訟法第273 條之1 第1 項、第299 條第1
項前段，毒品危害防制條例第10條第1 項、第2 項、第18條第1
項前段，刑法第11條前段、第47條第1 項、第51條第5 款、第9
款，判決如主文。
本案經檢察官謝岳龍到庭執行職務。
中    華    民    國    98    年    3     月    13    日
                  刑事第十一庭  法  官  朱嘉川
以上正本證明與原本無異。
如不服本判決應於收受送達後10日內向本院提出上訴書狀，並應
敘述具體理由；其未敘述上訴理由者，應於上訴期間屆滿後20日
內向本院補提理由書（均須按他造當事人之人數附繕本）「切勿
逕送上級法院」。
                                書記官  陳聖儒
中    華    民    國    98    年    3     月    13    日
附錄本案論罪科刑法條全文：
毒品危害防制條例第10條
施用第一級毒品者，處6 月以上5 年以下有期徒刑。
施用第二級毒品者，處3 年以下有期徒刑。


司法院資訊處製作；財團法人民間司法改革基金會備份。
